臺灣嘉義地方法院民事判決
111年度嘉簡字第262號
原      告  南山產物保險股份有限公司

法定代理人  蔡漢凌  


訴訟代理人  陳錦秋  
被      告  陳昱翰  
上列當事人間請求侵權行為損害賠償事件，本院於民國111年5 
月16日言詞辯論終結，判決如下：
    主  文
被告應給付原告新臺幣68,940元，及自民國111年3月17日起至清
償日止，按年息百分之5計算之利息。
原告其餘之訴駁回。
訴訟費用新臺幣1,110元，其中新臺幣701元由被告負擔，餘由原
告負擔。
本判決第1項得假執行。
    事實及理由
一、被告經合法通知，未於言詞辯論期日到場，核無民事訴訟法
    第386條所列各款情事，爰依原告之聲請，由其一造辯論而
    為判決。
二、原告主張：原告承保訴外人陳塘鈺所有之車牌號碼000-0000
    號自小客車（下稱系爭車輛）之車體損失險。而該車於民國
    109年4月24日停放在嘉義市○區○○路00號附1旁，遭行經該處
    之被告駕駛車牌號碼000-0000號自小客車因駕駛不慎而碰撞
    致系爭車輛受損，經送修後支出修理費新臺幣（下同）109,
    153元（其中烤漆費用17,048元、材料費用60,319元、工資3
    1,786元），原告已依保險契約悉數理賠，爰依保險代位及
    侵權行為之法律關係，提起本件訴訟等語。並聲明：被告應
    給付原告109,153元，及自起訴狀繕本送達翌日起至清償日
    止，按年息百分之5計算之利息。
三、被告未於言詞辯論期日到場，亦未提出書狀作何聲明或陳述
    。
四、本院之判斷：
　㈠原告主張被告於上開時地駕駛前開車輛，不慎撞及原告承保
    之系爭車輛，致系爭車輛受損等情，業據其提出汽車保險理
    算書、汽機車保險理賠申請書、行車執照、駕駛執照、當事
    人登記聯單、估價單、系爭車輛受損暨維修照片及電子發票
    證明聯為證（見本院卷第9至37頁），復有嘉義市政府警察
    局函送之道路交通事故現場圖、A3類道路交通事故調查紀錄
    表及現場照片可佐（見本院卷第49至61頁）。而被告已於相
    當時期受合法通知，未於言詞辯論期日到場，亦未提出書狀
    作何聲明或陳述供本院審酌，是依本院調查上開證據之結果
    ，認為原告主張之事實應為真實。
　㈡按因故意或過失，不法侵害他人之權利者，負損害賠償責任
    ；汽車、機車或其他非依軌道行駛之動力車輛，在使用中加
    損害於他人者，駕駛人應賠償因此所受之損害，民法第184
    條第1項前段、第191條之2前段分別定有明文。又按汽車在
    同一車道行駛時，除擬超越前車外，後車與前車之間應保持
    隨時可以煞停之距離，不得任意以迫近或其他方式，迫使前
    車讓道。汽車行駛時，駕駛人應注意車前狀況及兩車併行之
    間隔，並隨時採取必要之安全措施，道路交通安全規則第94
    條第1項、第3項分別定有明文。經查，被告於警詢中自承：
    「因前方車輛煞車，我向右側路旁閃避，因當時路面潮濕，
    致煞車失靈，與路旁停放之車輛發生碰撞。」等語（見本院
    卷第53頁），並有道路交通事故現場圖在卷可佐（見本院卷
    第51頁），足認本件車禍之發生係肇因於被告駕車疏未注意
    車前狀況並保持行車安全間隔，而不慎撞及停在路旁之系爭
    車輛所致，被告自應負全部過失責任。且被告之過失行為與
    系爭車輛受損害間，具有相當因果關係，被告自應負侵權行
    為損害賠償責任。
　㈢按被保險人因保險人應負保險責任之損失發生，而對於第三
    人有損失賠償請求權者，保險人得於給付賠償金額後，代位
    行使被保險人對於第三人之請求權，但其所請求之數額，以
    不逾賠償金額為限，保險法第53條第1項定有明文。次按不
    法毀損他人之物者，被害人得請求賠償其物因毀損所減少之
    價額；負損害賠償責任者，除法律另有規定或契約另有訂定
    外，應回復他方損害發生前之原狀；損害賠償，除法律另有
    規定或契約另有訂定外，應以填補債權人所受損害及所失利
    益為限，民法第196條、第213條第1項、第216條第1項分別
    定有明文。而所謂請求賠償物被毀損所減少之價額，得以修
    復費用為估定標準，但以必要者為限，例如修理材料以新品
    換舊品，應予折舊（最高法院77年度第9次民事庭會議決議
    參照）。查原告已依保險契約支付系爭車輛修復費用109,15
    3元，惟上開修復費用包含零件（即材料）費用60,319元、
    烤漆費用17,048元、工資31,786元，有前揭估價單、電子發
    票證明聯在卷可證，該零件材料係以新品替換舊品，自應扣
    除折舊部分。又依行政院所頒固定資產耐用年數表，自用小
    客車之耐用年數為5年，而系爭車輛係105年5月出廠，有系
    爭車輛行照在卷可查（見本院卷第13頁），是該車輛迄本件
    車禍發生時即109年4月24日，業已使用4年，則零件扣除折
    舊後之修復費用估定為20,106元【計算方式：1.殘價＝取得
    成本÷(耐用年數+1)即60,319÷(5+1)≒10,053（小數點以下四
    捨五入）；2.折舊額＝(取得成本-殘價)×1/（耐用年數）×（
    使用年數）即(60,319-10,053) ×1/5×（4+0/12）≒40,213（
    小數點以下四捨五入）；3.扣除折舊後價值＝（新品取得成
    本－折舊額）即60,319－40,213＝20,106】，加計毋庸扣除折
    舊之烤漆費用17,048元、工資31,786元，故原告得代位向被
    告請求損害賠償之金額為68,940元【計算式：20,106+17,04
    8+31,786＝68,940】。
五、綜上所述，原告依保險代位及侵權行為之法律關係，請求被
    告給付68,940元，及自起訴狀繕本送達翌日即111年3月17日
    （送達證書見本院卷第67頁）起至清償日止，按年息百分之
    5計算之利息，為有理由，應予准許。其逾此範圍之請求，
    則無理由，應予駁回。
六、本件係就民事訴訟法第427條訴訟適用簡易程序所為被告部
    分敗訴之判決，爰依同法第389條第1項第3款之規定，職權
    宣告假執行。
七、訴訟費用負擔之依據：依民事訴訟法第79條規定。並依職權
    確定本件訴訟費用額為第一審裁判費為1,110元，應由兩造
    依其勝敗比例分擔，即被告應該負擔的訴訟費用額為701元
    【計算式：1,110元×（68,940÷109,153）≒701元，元以下四
    捨五入】，其餘由原告負擔。
中　　華　　民　　國　　111 　年　　5 　　月　　30　　日
                  臺灣嘉義地方法院嘉義簡易庭
                                  法　官　周欣怡
以上正本係照原本作成。
如對本判決上訴，須於判決送達後20日內向本庭（嘉義市文化路
308之1號）提出上訴狀（均須按他造當事人之人數附繕本）。如
委任律師提起上訴者，應一併繳納上訴審裁判費。
中　　華　　民　　國　　111 　年　　5 　　月　　30　　日
                                  書記官  葉芳如